【裁判字號】    89,訴,663
【裁判日期】    900424
【裁判案由】    強盜等
【裁判全文】
臺灣板橋地方法院刑事判決                          八十九年度訴字第六六三號
    公  訴  人  臺灣板橋地方法院檢察署檢察官
    被      告  戊○○
                丁○○
    右  二  人
    選任辯護人  許卓敏
    被      告  己○○
右列被告因強盜等案件，經檢察官提起公訴（八十九年度偵字第一八七四、三三七九
、四九四四號），甲○判決如左：
    主  文
戊○○共同私行拘禁，累犯，處有期徒刑陸月，如易科罰金，以佰元折算壹日。
丁○○共同私行拘禁，處有期徒刑伍月，如易科罰金，以佰元折算壹日。
己○○共同以賭博為常業，累犯，處有期徒刑肆月，如易科罰金，以佰元折算壹日
。扣案之如附表編號一至十一所示之物均沒收。被訴妨害自由罪部分無罪。
    事  實
一、戊○○曾於民國八十一年間因違反懲治盜匪條例案件，經甲○以八十一年度訴字
    第一九七九號判決判處有期徒刑七年四月確定，於八十四年六月二十四日縮短刑
    期假釋出監，而於八十八年十二月二十五日縮短刑期執行完畢，猶不知悔改，與
    丁○○及六名真實姓名、年籍不詳之成年男子，於八十九年一月十四日上午十時
    許，在台北縣板橋市○○路一八七號二樓電子遊樂場，因見乙○○、丙○○、庚○○把玩電動賭博機具有詐賭行為，竟共同基於傷害及妨害自由之犯意聯絡，由
    丁○○手持非屬渠等所有之鋁棒，另一姓名年籍不詳之成年男子手持非屬渠等所
    有之大鎖，其他六人徒手，共同毆打乙○○（於偵查中已撤回傷害之告訴）、丙○○（其傷害部分未據告訴）、庚○○，致庚○○受有右眼眼皮瘀腫之傷害後，
    而將乙○○、丙○○、庚○○私行拘禁於該址一樓密室內，並由不詳姓名年約四
    十歲之男子脅迫乙○○、丙○○、庚○○三人書立和解書，願賠償遊樂場新台幣
    （下同）一百萬元，另書寫三人所有金融卡之密碼，而由二名姓名、年籍不詳之
    成年男子強押丙○○並攜帶丙○○等三人所有之金融卡（乙○○所有之中國信託
    商業銀行、華南商業銀行、台北國際商業銀行金融卡、庚○○所有之中國信託商
    業銀行、郵政儲金匯業局之金融卡、丙○○所有之中國信託商業銀行金融卡）至
    附近郵局，由丙○○利用該郵局所設置之自動付款設備輸入前開書立之密碼查詢
    乙○○等三人上開存款帳戶之存款餘額，而使乙○○等三人行無義務之事。迄至
    當日十九時在上址，為警當場查獲，並扣得鋁棒及大鎖各一支。
二、己○○於八十六年間因竊盜案件，經甲○以八十六年度易字第六一七八號判決判
    處有期徒刑七月確定，復因賭博案件，經甲○以八十六年度易字第七七七六號判
    決判處有期徒刑三月確定，嗣經甲○定應執行有期徒刑九月，而於八十七年九月
    二十一日執行完畢，詎仍不知悔改，竟與辛○○（已結）共同基於常業賭博之犯
    意聯絡，自八十八年十一月間某日起（起訴書誤載為八十八年七月）以每月薪資
    新台幣（下同）三萬元至四萬元不等之代價受僱於辛○○，在辛○○所經營位於
    台北縣板橋市○○路一八七號一、二樓之電玩店之公眾得出入之場所（辛○○在
    該址二樓設置如附表編號一至八所示之電動賭博機具共六十九台《起訴書誤載為
    一百五十三台》）內擔任店員，負責在該址一樓從事過濾不特定之顧客及發放會
    員卡，再請顧客上該址二樓把玩電動賭博機具之工作，共同與不特定之顧客賭博
    財物，並恃以維生。嗣於八十九年一月十四日十九時許，為警在上址查獲賭客乙○○、丙○○、庚○○（此三人所犯賭博罪部分已結）等人，並扣得辛○○所有
    ，如附表編號一至八所示供做當場賭博器具之皇冠列車機台（含ＩＣ板十塊）、
    七ＰＫ機台（含ＩＣ板三十六塊）、超八機台（含ＩＣ板十二塊）、滿貫大亨機
    台（含ＩＣ板四塊）、輪盤六人座機台（含ＩＣ板七塊）、賽馬八人座機台（含
    ＩＣ板九塊）、飛船二十一點五人座機台（含ＩＣ板六塊）、庫存機台（無ＩＣ
    板），及附表編號九至十一所示之供上開賭博所用之監視螢幕十一台、監視器鏡
    頭十一台、監視器分配器九台。
三、妨害自由、傷害部分案經乙○○、庚○○訴由台北縣警察局板橋分局報請台灣板
    橋地方法院檢察署檢察官偵查起訴。賭博部分案經台北縣警察局海山分局報請台
    灣板橋地方法院檢察署檢察官暨該署檢察官自動檢舉偵查起訴。
    理  由
壹、有罪部分：
一、訊據被告丁○○坦承於右揭事實欄一所示之時、地毆打告訴人庚○○之事實，惟
    其與被告戊○○均矢口否認有何妨害自由之犯行，被告戊○○亦否認有傷害之犯
    行，被告丁○○辯稱伊確實有打人，但後來伊不在場，不清楚後來的事云云，被
    告戊○○辯稱伊當天是去玩電動玩具，沒有打人云云。經查：右揭事實，業據被
    害人乙○○、丙○○、庚○○分別於警訊、偵查及甲○審理時指述綦詳，且被告
    戊○○於偵查中供承「．．我和小妹說他們（指乙○○等三人）得了四十多萬分
    可能有問題，我就看到有二、三個職員上來把他們帶下去，然後我下去看熱鬧，
    他們在一樓上二樓之樓梯間打人。我在那邊看時，被害人有說要和解，一樓到二
    樓走道上沒有桌椅是空地，打被害人時，被害人其中一人罵我，我就動手打他幾
    下」（見偵查卷第一百四十二頁反面）及於甲○調查時坦承「我有打一下，我是
    打乙○○，因為乙○○罵我，我才推他」（見甲○八十九年五月九日訊問筆錄）
    ，並有庚○○提出之診斷證明書一紙在足憑，是被告戊○○、丁○○傷害部分犯
    行堪以認定。又被害人乙○○於偵查中指述「（提示戊○○相片）問：他有無打
    ？有的。有一個四十多歲者叫我們把皮包都拿出來時，戊○○有在場，而且他有
    一直和我們說話問我們要怎麼辦？我們被打完被帶到一樓房間，他（指戊○○）
    拿小椅子坐在門口問我們：現在要怎麼解決？自十二點多到五、六點間昇偶爾會
    出現在密室外走動」、「下午一、二點偶爾會再看到沈（志澤），他們是押丙○○去領錢，當時沈（志澤）與昇（指戊○○）仍在場」、（見偵查卷第一百五十
    二頁反面及第一百五十三頁）、「（問：誰強迫你寫密碼？另外一個人強迫我，
    當時戊○○在場」，庚○○指稱「我最後打電話給＜欣＞是四、五點時，戊○○
    都有坐在密室門口」（見偵查卷第一百八十頁反面），參以被告丁○○於偵查中
    供稱「我有打他們三人，我朋友阿雄打電話說叫我幫忙，他打0000000000我大哥
    人給我叫我過去，到現場時十一點多打人，打完後有叫他們寫和解書」（見偵查
    卷第一百十五頁反面）及於甲○審理時供承「（問：是否在乙○○等三人打完後
    ，要他們到一樓房間？）是的」（見甲○八十九年五月九日訊問筆錄），此外，
    並有郵局自動付款設備交易明細五紙、乙○○等三人簽署之和解書影本一紙在卷
    可稽，復有鋁棒及大鎖各一支扣案可證，足認被告戊○○、丁○○確有參與私行
    拘禁乙○○等三人之犯行，且與其他六名姓名年籍不詳之成年男子就傷害及妨害
    自由犯行，互有犯意聯絡及行為分擔。被告戊○○、丁○○前開所辯，顯係卸飾
    之詞，不足採信。事證明確，被告戊○○、丁○○犯行均堪認定。
二、質之被告己○○坦承於右揭事實欄二所示之時、地以三至四萬元代價擔任店員，
    負責在該址一樓從事過濾不特定之顧客及發放會員卡，再請顧客上該址二樓把玩
    電動賭博機具之工作，並有如附表所示之物扣案可稽。事證明確，被告己○○常
    業賭博犯行洵堪認定。
三、核被告戊○○、丁○○所為，均係犯刑法第二百七十七條第一項之普通傷害罪、
    第三百零二條第一項之剝奪他人行動自由罪。其與六名姓名、年籍不詳之成年男
    子間，就上開犯行，互有犯意聯絡及行為分擔，應依共同正犯論處。又其上開二
    罪間，有方法結果之牽連關係，為牽連犯，應從一重之剝奪他人行動自由罪處斷
    。又按刑法第三百零二條之妨害自由罪，係妨害他人自由之概括的規定，故行為
    人具有一定目的，以非法方法剝奪人之行動自由者，除法律別有處罰較重之規定
    （例如略誘及擄人勒贖等罪），應適用各該規定處斷外，如以使人行無義務之事
    ，或妨害人行使權利為目的，而其強暴脅迫復已達於剝奪人行動自由之程度，即
    祇成立本罪，不應再依同法第三百零四條論處。誠以此項使人行無義務之事，或
    妨害人行使權利之低度行為，應為剝奪人行動自由之高度行為所吸收，不能以其
    目的係在使人行無義務之事，或妨害人行使權利，認為係觸犯刑法第三百零二條
    第一項及第三百零四條第一項之二罪名，依同法第五十五條，從一重處斷（最高
    法院二十九年度上字第二三五九號判例參照）。本件被告戊○○、丁○○共同脅
    迫被害人乙○○等三人書立和解書及金融卡密碼，及使丙○○至郵局利用自動付
    款設備查詢存款餘額之以脅迫使人行無義之事之犯行，應為其私行拘禁乙○○等
    三人之剝奪行動自由之高度行為所吸收，不另論罪，公訴人認尚應成立刑法第三
    百零四條第一項之強制罪，容有誤會，併此敘明。又被告己○○所為，核係犯刑
    法第二百六十七條之常業賭博罪。其與辛○○間，有犯意聯絡及行為分擔，應依
    共同正犯論處。查被告戊○○曾於八十一年間因違反懲治盜匪條例案件，經甲○
    以八十一年度訴字第一九七九號判決判處有期徒刑七年四月確定，於八十四年六
    月二十四日縮短刑期假釋出監，而於八十八年十二月二十五日縮短刑期執行完畢
    ；另被告己○○於八十六年間因竊盜案件，經甲○以八十六年度易字第六一七八
    號判決判處有期徒刑七月確定，復因賭博案件，經甲○以八十六年度易字第七七
    七六號判決判處有期徒刑三月確定，嗣經甲○定應執行有期徒刑九月，而於八十
    七年九月二十一日執行完畢，有台灣高等法院檢察署刑案紀錄簡覆表二份在卷可
    憑，其受有期徒刑執行完畢五年以內再犯本件有期徒刑以上之罪，為累犯，均依
    刑法第四十七條規定加重其刑。爰分別審酌被告三人之品行、犯罪之動機、目的
    、手段、智識程度、所生危害及犯罪後之態度等一切情狀，分別量處如主文所示
    之刑，並諭知易科罰金之折算標準（被告戊○○、丁○○部分依刑法第二條第一
    項前段之規定諭知易科罰金之折算標準）。
三、扣案之鋁棒及大鎖各一支，雖係被告供犯傷害罪所用之物，惟被告戊○○、丁○○於警訊時均供稱不知係何人所有，而該物既係在上開電子遊樂場內查扣，應可
    認係該遊樂場所有之物，非被告及其餘六名不詳男子所有之物，自不併予宣告沒
    收。另扣案如附表編號一至八所示之物，係當場賭博之器具，不問屬於犯人與否
    ，均應依刑法第二百六十六條第二項規定宣告沒收。至扣案如附表編號九至十一
    所示之物，係共犯辛○○所有，供賭博犯罪所用之物，均應依刑法第三十八條第
    一項第二款規定，宣告沒收。
四、公訴意旨另以：被告戊○○、丁○○及六名不詳年籍姓名成年男子共同基於意圖
    為自己不法所有之犯意聯絡及行為分擔，於八十九年一月十四日上午十時許，在
    台北縣板橋市○○路一八七號二樓，諉稱乙○○、丙○○、庚○○詐賭為由，分
    持鋁棒、大鎖毆打乙○○、丙○○、庚○○致使不能抗拒，使庚○○受有右眼眼
    皮瘀腫之傷害，而強取乙○○、丙○○、庚○○身上現金合計新台幣二十三萬六
    千元、身分證、駕照、金融卡、信用卡等財物及丙○○所有行動電話 (0000
    000000號)及呼叫器，再恐嚇稱詐賭須賠償一百萬元，否則不放乙○○等
    三人回去等語，並將乙○○等三人關在上址一樓密室內而剝奪乙○○等三人行動
    自由，致使乙○○、丙○○、庚○○心生畏懼，而打電話向友人劉建興籌借一百
    萬元。因認被告戊○○、丁○○另犯刑法第三百四十六條第三項、第一項之恐嚇
    取財未遂罪嫌、懲治盜匪條例第五條第一項第一款之盜匪罪嫌等語。訊據被告戊○○、丁○○堅決否認有強盜犯行，辯護人辯稱本案係因被害人當時詐賭行為所
    引起，電玩店員工要被害人賠償，乃基於被害人之侵害行為，應負損害賠償責任
    ，被告非基於為自己或電玩店或任何人不法所有之意思，自非構成恐嚇取財及強
    盜犯行等語。經查：乙○○、庚○○於甲○調查時供承「（問：為何打你們？）
    我們去玩電動玩具，丙○○在機台上動手腳，所以被打，我們也被打」、「我們
    下來後，他們打我們，然後就叫我們到房間去休息，皮包都被拿走」，乙○○另
    稱「（問：有無要你們聯絡朋友籌現金？）有的」，庚○○稱「（問：當時如何
    聯絡朋友？）是用我的0000000000聯絡我的朋友劉建興，我打了三、四次給劉建
    興。我聯絡好之後，是由他們講的，是要我們簽承諾書的人，今天不在場。我不
    知道有無約定交錢的地點」（見甲○八十九年五月九日訊問筆錄），丙○○供稱
    「（問：為何打你？）我們玩電動玩具，店內的人認為我們在機台上動手腳，所
    以才打我們」、「我們在二樓玩，他們叫我們到一樓，要我們把身上的東西都拿
    出來，看有無動手腳的機器．．」（見甲○八十九年五月二十二日訊問筆錄），
    顯見被告戊○○、丁○○等人係因乙○○等三人把玩電動賭博機具時有詐賭之情
    ，才出手毆打、拘禁乙○○等三人並要求賠償，被告戊○○、丁○○等人以強暴
    手段取走乙○○等三人身上之財物及嚇稱詐賭須賠償一百萬元，其目的在索討乙○○等三人詐賭之賠償金，雖因賭博所生之債務並無請求權，且縱其所請求賠償
    之金額與該電子遊樂場所受之損害（依乙○○等三人書立之和解書上所載以不正
    當的手法搞檯子，三次約贏三十餘萬元）顯不相當，惟究難認其主觀上有為自己
    或第三人不法所有之意圖，與刑法第三百四十六條第一項之單純恐嚇罪及懲治盜
    匪條例第五條第一項第一款之盜匪罪之須意圖為自己或第三人不法之所有之構成
    要件不符，自不得以該罪相繩。此外，復查無其他積極證據，足認被告戊○○、
    丁○○有何恐嚇取財未遂及強盜犯行，是此部分不能證明被告犯罪，惟因公訴意
    旨認此部分與前開論罪部分，有裁判上一罪之牽連犯關係，爰不另為無罪之諭知
    。
貳、無罪部分：
一、公訴意旨略以：被告己○○於八十九年一月十四日六時五十八分許，在上開電子
    遊樂場與被告戊○○基於犯意聯絡而事中參與限制乙○○等三人行動自由，認被
    告己○○另犯刑法第三百零二條第一項剝奪他人行動自由罪嫌等語。
二、按犯罪事實應依證據認定之，無證據不得推定其犯罪事實，又不能證明被告犯罪
    者，應諭知無罪之判決，刑事訴訟法第一百五十四條、第三百零一條第一項分別
    定有明文；次按認定犯罪事實，須依證據，而所謂證據，係指合法之積極證據就
    犯罪事實能為具體之證明者而言；又認定不利於被告之事實，須依積極證據，苟
    積極證據不足為不利於被告事實之認定時，即應為有利於被告之認定，更不必有
    何有利之證據，最高法院三十年上字第八一六號著有判例。
三、本件公訴人認被告己○○涉犯刑法第三百零二條第一項剝奪他人行動自由罪嫌，
    無非以被告戊○○於偵查中稱在一樓與己○○聊天，而被告己○○於警訊中先供
    承「因為他們於玩電動玩具時動了手腳要詐，所以我們才打他們．．我們知道錯
    了」等語，於偵查中供稱上班時有看到被害人乙○○等人在密室內，因為當時密
    室門是半開，伊是店內幹部等資為論據。訊據被告己○○堅決否認有何妨害自由
    之犯行，辯稱伊當天比較晚上班，不知道中間發生什麼事情等語。經查：乙○○
    於偵查中供稱十一點多打人時，己○○不在場，不清楚他幾點到．．伊打電話或
    上廁所時也有看到丁○○，至於己○○沒有看到等語（見偵查卷第一百五十三、
    一百七十二頁），丙○○稱當天下午沒有看到己○○等語（詳偵查卷第一百七十
    三頁），庚○○亦稱沒有看到己○○等語（詳偵查卷第一百八十一頁），丙○○
    於甲○審理時亦稱當天在警察來的時候才看到己○○等語（詳甲○八十九年五月
    二十二日、九月十三日訊問筆錄），足認被告己○○並未實施妨害乙○○等三人
    之行動自由之犯行，雖被告己○○於警訊時曾供稱「（問：你為何要共同毆打乙○○等三人？）因為他們於玩電動玩具時動了手腳要詐，所以我們才打他們」（
    見偵查卷第五頁），然查乙○○等三人自警偵至甲○審理時均未指認被告己○○
    有傷害之犯行，且被告戊○○、丁○○與其他六名姓名、年籍不詳之成年男子共
    同傷害乙○○等三人之時間係當天上午十一時三十分許，而被告己○○係於當天
    十六時五十八分至該電子遊樂場上班，有考勤表上打卡時間可參，是被告己○○
    自不可能參與毆打乙○○等三人之犯行，其在警訊中之供述顯與事實不符，不足
    採信。再查，被告己○○為該電子遊樂場之員工，負責在該處一樓從事過濾不特
    定之顧客及發放會員卡，再請顧客上該址二樓把玩電動賭博機具之工作，已如前
    述，則其於當日十六時五十八分至該遊樂場上班，於上班時間發現該處一樓房間
    門半開，看見乙○○等人在房間內（詳偵查卷第一百十五頁被告己○○之供述）
    ，亦屬常情，縱其與被告戊○○在該處曾聊天，惟尚難以此遽認被告己○○與被
    告戊○○有妨害自由之犯意聯絡，自不得以刑法第三百零二條第一項之罪相繩。
    此外，甲○復查無其他積極證據證明被告己○○有何妨害自由之犯行，揆諸前揭
    說明，既無積極證據足證被告己○○有妨害自由之事實，其犯罪自屬不能證明，
    甲○依法應諭知無罪之判決。
據上論斷，應依刑事訴訟法第二百九十九條第一項前段、第三百零一條第一項前段，
刑法第二條第一項前段、第二十八條、第二百六十七條、第二百七十七條第一項、第
三百零二條第一項、第五十五條、第四十七條、第四十一條第一項、第二百六十六條
第二項、第三十八條第一項第二款，罰金罰鍰提高標準條例第一條前段、第二條，判
決如主文。
本案經檢察官高智美到庭執行職務
中      華      民      國      九十      年      四    月    二十六    日
                                  臺灣板橋地方法院刑事第三庭
                                          法  官  李  幼  妃
右正本證明與原本無異。
如不服本判決，應於判決送達後十日內，向甲○提出上訴狀。
                                          書記官  強  梅  芳
中      華      民      國      九十      年      四    月    三十      日
附錄本案論罪科刑法條全文
刑法第二百六十七條
以賭博為常業者，處二年以下有期徒刑，得併科一千元以下罰金。
刑法第二百七十七條
傷害人之身體或健康者，處三年以下有期徒刑，拘役或一千元以下罰金。
犯前項之罪，因而致人於死者，處無期徒或七年以上有期徒刑；致重傷者，處三年以
上十年以下有期徒刑。
刑法第三百零二條
私行拘禁或以其他非法方法，剝奪人之行動自由者，處五年以下有期徒刑、拘役或三
百元以下罰金。
因而致人於死者，處無期徒刑或七年以上有期徒刑，致重傷者，處三年以上十年以下
有期徒刑。
第一項之未遂犯罰之。
附表：
┌──┬────────┬───┬─────┬───────┬─────┐
│編號│物品名稱        │數量  │所有人    │沒收法條      │備註      │
├──┼────────┼───┼─────┼───────┼─────┤
│一  │皇冠列車機台（含│十台  │辛○○    │刑法第二百六十│當場賭博之│
│    │ＩＣ板十塊）    │      │          │六條第二項    │器具      │
├──┼────────┼───┼─────┼───────┼─────┤
│二  │七ＰＫ機台（含Ｉ│三十六│辛○○    │刑法第二百六十│當場賭博之│
│    │Ｃ板三十六塊）  │台    │          │六條第二項    │器具      │
├──┼────────┼───┼─────┼───────┼─────┤
│三  │超八機台（含ＩＣ│十二台│辛○○    │刑法第二百六十│當場賭博之│
│    │板十二塊）      │      │          │六條第二項    │器具      │
├──┼────────┼───┼─────┼───────┼─────┤
│四  │滿貫大亨機台（含│四台  │辛○○    │刑法第二百六十│當場賭博之│
│    │ＩＣ板四塊）    │      │          │六條第二項    │器具      │
├──┼────────┼───┼─────┼───────┼─────┤
│五  │輪盤六人座機台（│一台  │辛○○    │刑法第二百六十│當場賭博之│
│    │含ＩＣ板七塊）  │      │          │六條第二項    │器具      │
├──┼────────┼───┼─────┼───────┼─────┤
│六  │賽馬八人座機台（│一台  │辛○○    │刑法第三十八條│當場賭博之│
│    │含ＩＣ板九塊）  │      │          │第一項第二款  │器具      │
├──┼────────┼───┼─────┼───────┼─────┤
│七  │飛船二十一點五人│一台  │辛○○    │刑法第二百六十│當場賭博之│
│    │座機台（含ＩＣ板│      │          │六條第二項    │器具      │
│    │六塊）          │      │          │              │物        │
├──┼────────┼───┼─────┼───────┼─────┤
│八  │庫存機台（無ＩＣ│四台  │辛○○    │刑法第二百六十│當場賭博之│
│    │板）            │      │          │六條第二項    │器具      │
├──┼────────┼───┼─────┼───────┼─────┤
│九  │監視器螢幕      │十一台│辛○○    │刑法第三十八條│供犯罪所用│
│    │                │      │          │第一項第二款  │之物      │
├──┼────────┼───┼─────┼───────┼─────┤
│十  │監視器鏡頭      │十一台│辛○○    │刑法第三十八條│供犯罪所用│
│    │                │      │        │第一項第二款  │之物      │
├──┼────────┼───┼─────┼───────┼─────┤
│十一│監視器分配器    │九台  │辛○○    │刑法第三十八條│供犯罪所用│
│    │                │      │          │第一項第二款  │之物      │
└──┴────────┴───┴─────┴───────┴─────┘


司法院資訊處製作；財團法人民間司法改革基金會備份。
